【裁判字號】    95,交上訴,60
【裁判日期】    950920
【裁判案由】    公共危險
【裁判全文】
臺灣高等法院高雄分院刑事判決        95年度交上訴字第60號
上  訴  人
即  被  告  乙○○
上列上訴人因公共危險案件，不服臺灣高雄地方法院95年度交訴
字第32號中華民國95年5 月24日第一審判決（起訴案號：臺灣高
雄地方法院檢察署94年度調偵字第679 號），提起上訴，本院判
決如下：
    主  文
上訴駁回。
乙○○緩刑貳年，並向被害人甲○○交付新台幣伍萬元。
    事  實
一、乙○○於民國94年1 月6 日8 時40分許，駕駛車號6B-6229
    號自用小客車搭載友人吳明城，沿高雄市前鎮區○○○路由
    南往北行駛，途經復興三路與修文街194 巷口附近，適有甲
    ○○騎乘車號XTC-266 號重型機車，自高雄市前鎮區○○○
    路左轉駛入復興三路，逆向沿復興三路南北向車道，由北往
    南行駛至修文街194 巷口附近，乙○○因閃避不及，致駕駛
    之自用小客車與甲○○騎乘之機車擦撞而肇事，甲○○因而
    人車倒地，並受有頭部右顳擦傷（4 ×4 公分）、輕微腦震
    盪、四肢多處挫擦傷及右肩挫傷併韌帶損傷等傷害（過失傷
    害部分，業據臺灣高雄地方法院檢察署檢察官不起訴處分確
    定）。詎乙○○肇事後，下車察看甲○○之傷勢，明知其駕
    駛動力交通工具肇事，致甲○○受傷，竟未採取救護措施並
    報警處理，逕自棄車逃逸，嗣經警據報前往處理，經由乙○
    ○遺留在現場之自用小客車，始循線查獲上情。
二、案經胡猛順訴由高雄市政府警察局前鎮分局報請高雄地檢署
    檢察官偵查起訴。
    理  由
一、本件上訴人即被告乙○○（下稱被告）所為係犯死刑、無期
    徒刑、最輕本刑為3 年以上有期徒刑以外之罪，被告於準備
    程序及審理中就被訴事實均為有罪之陳述，經審判長告知簡
    式審判程序之旨，並聽取公訴人、被告之意見後，當庭裁定
    進行簡式審判程序，合先敘明。
二、經查：
  (一)被告於94年1 月6 日8 時40分許，駕駛車號6B-6229 號自用
    小客車搭載友人吳明城，沿高雄市前鎮區○○○路由南往北
    行駛，途經復興三路與修文街194 巷口附近，適遇告訴人騎
    乘車號XTC-266 號重型機車，自高雄市前鎮區○○○路左轉
    駛入復興三路，逆向沿復興三路南北向車道，由北往南行駛
    至該處，被告因閃避不及，致駕駛之自用小客車與告訴人騎
    乘之機車擦撞而肇事，告訴人因而人車倒地，並受有頭部右
    顳擦傷（4 ×4 公分）、輕微腦震盪、四肢多處挫擦傷及右
    肩挫傷併韌帶損傷等傷害之事實，業據被告供承不諱（見警
    卷第4 頁、94年度偵字第5244號偵查卷第7 至8 頁、原審卷
    第42頁），核與證人甲○○、狄金山、彭及裕、陳龍強、徐
    進丁、吳明城、許碧文證述情節，大致相符，並有被告駕駛
    之自用小客車照片9 張、現場蒐證照片7 張、告訴人騎乘之
    機車照片4 張，以及道路交通事故現場圖、邱綜合醫院94年
    1 月7 日驗傷診斷書各1 份附卷可稽（見警卷第13至20頁、
    同上偵查卷第37至42頁）。
  (二)被告肇事後，曾下車察看告訴人，並試圖叫醒昏迷倒地之告
    訴人等情，亦經被告供承在卷（見警卷第4 頁、同上偵查卷
    第8 頁、本院卷第43頁），核與證人吳明城證稱：被告的車
    子右前側與告訴人之機車擦撞肇事，後來伊與被告下車，被
    告前往察看告訴人，並叫醒他，發現告訴人沒有反應等語（
    見同上偵查卷第21頁），是被告既然於肇事後，下車察看告
    訴人之傷勢，並發現告訴人意識不清，對於其駕駛動力交通
    工具肇事，致告訴人受傷乙節，自有所認識。
  (三)被告駕駛動力交通工具肇事後，並未等待救護車或警察到場
    ，亦未將自己之個人資料或聯絡方式留給告訴人或在場之其
    他民眾，即因緊張及害怕，自行棄車離開現場等情，亦據被
    告供稱：「（為何未停留在現場處理？）我會緊張... 因為
    警察還沒有來，我才走的，我也沒有留資料給被害人，也沒
    有問被害人要送那家醫院」、「我會害怕，所以就先離開」
    、「（警察到達現場處理時，你們是否還留在現場？）我沒
    有」、「（是否有交代你的朋友，將聯絡你的方式，或者你
    的姓名、地址告訴告訴人，方便告訴人之後聯絡你？）沒有
    」、「（你離開時救護車或警察有無到達現場？）沒有」等
    語明確（見同上偵查卷第21頁、原審卷第43至44頁），核與
    證人即當日最初抵達現場之員警林河清到庭結稱：「（你到
    現場時，肇事雙方是否都還在現場？）沒有，只有被害人在
    現場」、「（被害人是騎機車，或開自小客車？）騎摩托車
    」、「（開車的駕駛人？）沒有看到」、「（到達現場時，
    有無救護車？）我們到達後，救護車才到」等語相符（見原
    審卷第32頁），是被告明知告訴人因本件道路交通事故受傷
    ，且意識不清，竟未採取任何積極救護措施，更未待救護車
    或警方到場，即因擔心害怕事後可能負擔之責任，逕自離開
    現場，而未留下任何資料予告訴人或照顧告訴人之現場民眾
    ，其主觀上自具有逃逸之故意，要屬灼然。
  (四)被告於原審初則辯稱：伊曾請友人打電話呼叫救護車，並目
    睹告訴人送上救護車，始行離去云云（見原審卷第14頁）。
    然員警林河清抵達現場時，被告業已離開現場，已據被告自
    承在卷（見同上偵查卷第21頁、原審卷第43至44頁），而救
    護車係於員警林河清到達現場後，始行抵達，則經證人林河
    清證述如前，被告前揭辯稱：伊係目睹告訴人送上救護車後
    ，始行離去乙節，已與事實不符，況被告事後改稱：伊係請
    友人許碧文撥打電話呼叫救護車，伊未待救護車到達現場，
    即先行離去云云，經核前後供述亦不一致。雖證人許碧文於
    偵查中證稱：被告請伊以門號0000000000號行動電話報案，
    伊待救護車將人送走，始行離開等語（見同上偵查卷第20頁
    ），惟經調閱證人許碧文所持0000000000號行動電話門號於
    94年1 月6 日之通聯記錄，顯示證人許碧文當天並無以該手
    機撥打110 報案電話，或撥打119 通知消防單位之紀錄，故
    證人許碧文前述證詞，應係迴護被告之詞，要無可採。倘若
    被告果真因身上未攜帶足夠之金錢，或因不知如何處理，而
    有向他人詢問或籌措賠償費用之必要，不僅可等待警方到場
    後，向到場處理員警詢問相關事宜，更可借用證人許碧文之
    手機聯絡朋友或家人，實無離開現場之必要。況且，被告縱
    因籌措現金或向他人詢問如何處理，而有離開現場之必要，
    其先行告知告訴人或在現場照顧告訴人之其他民眾，諸如證
    人狄金山等人，並留下其個人資料或聯絡方式，客觀上並無
    任何困難之處，被告在未告知任何人之情況下，即行離去，
    足見畏罪心虛。蓋被告果真無逃逸之意，而認其係基於正當
    理由離開現場，則自可駕駛車號6B-6229 號自用小客車離開
    ，以能更迅速到達目的地籌措款項或詢問車禍處理事宜，又
    豈有將該自用小客車遺留在現場之理！由此益證，被告確為
    規避肇事責任，以致一時心虛、害怕，而棄車逃逸無疑。
  (五)綜上所述，本案事證明確，被告所辯各節，均不足採信，被
    告上揭肇事逃逸犯行，洵堪認定，應予依法論科。
三、核被告所為，係犯刑法第185 條之4 之駕駛動力交通工具肇
    事，致人受傷而逃逸罪。
四、原判決認被告罪證明確，因而適用刑法第185 條之4 規定，
    並審酌被告於上揭時、地，駕駛自用小客車與告訴人發生道
    路交通事故後，明知告訴人人車倒地，並受有傷害，竟未停
    留現場對告訴人施以救護，並報警處理，即逕自逃離現場，
    棄受傷之告訴人於不顧，且始終否認犯行，未有悔意等一切
    情形，量處有期徒刑10月。經核原判決認事用法，尚無不合
    ，量刑亦屬允當。被告上訴意旨，指摘原判決量刑過重，為
    無理由，應予駁回。
五、按被告犯罪後，刑法第74條業於94年1 月7 日修正公布，並
    於95年7 月1 日施行，是緩刑之宣告，應適用新法第74條之
    規定，最高法院95年5 月23日刑事庭第八次會議決議參照。
    查被告前未曾因故意犯罪受有期徒刑以上刑之宣告，有臺灣
    高等法院被告前案紀錄表可參，被告於本院審理時已坦承罪
    行，本院認被告經此教訓，當知警惕，而無再犯之虞，所宣
    告之刑以暫不執行為適當，爰宣告緩刑2 年，並命被告支付
    被害人新台幣5 萬元（此部分得為民事強制執行名義）。
據上論斷，應依刑事訴訟法第368 條，刑法第74條第1 項第1 款
、第2 項第3 款，判決如主文。
本案經檢察官姜麗儒到庭執行職務。
中    華    民    國    95    年    9     月    20    日
                  刑事第七庭    審判長法  官   莊飛宗
                                      法  官   曾逸誠
                                      法  官   黃三友
以上正本證明與原本無異。
如不服本判決應於收受本判決後10日內向本院提出上訴書狀，其
未敘述上訴理由者，並得於提起上訴後10日內向本院補提理由書
狀（均須按他造當事人之人數附繕本）「切勿逕送上級法院」。
中    華    民    國    95    年    9     月    21    日
                                      書記官    黃玉珠
附錄本件判決論罪科刑法條：
刑法第185條之4
駕駛動力交通工具肇事，致人死傷而逃逸者，處6 月以上5 年以
下有期徒刑。


司法院資訊處製作；財團法人民間司法改革基金會備份。
